【裁判字號】    89,易,3999
【裁判日期】    900731
【裁判案由】    詐欺
【裁判全文】
臺灣板橋地方法院刑事判決                        八十九年度易字第三九九九號
    公  訴  人  臺灣板橋地方法院檢察署檢察官
    被      告  甲○○
右列被告因詐欺案件，經檢察官提起公訴（八十九年度偵字第七五六二號），本院判
決如左：
    主  文
甲○○以詐術得財產上不法之利益，處有期徒刑參月，如易科罰金，以參佰元折算壹
日。
    事  實
一、甲○○係土木包工業之負責人，於民國八十七年八月至九月間，其明知從八十七
    年八月初起，已陷支付困難，竟意圖為自己不法之利益邀約乙○○（原名李束嘉
    ），承做其所承包之台北市○○○路與民生西路工程水電裝璜部分。待該工程完
    工後甲○○收取工程款，竟故意拒支付乙○○之水電及裝璜工程款，而以其同居
    人童麗雲所簽發之新台幣（下同）三萬八千元與五萬元作為搪塞，到期支票均因
    拒絕往來退票，屢經催討皆不見清償，乙○○再經前往甲○○住所查詢，竟已逃
    逸，遍尋不著，始知受騙。
二、案經李束嘉訴請臺灣板橋地方法院檢察署檢察官偵查起訴。
    理  由
一、訊據被告甲○○矢口否認有詐欺犯行，辯稱：有的工程款未領，因窗戶有問題，
    願於八十九年七月二十日前付清云云。經查，右揭事實業據告訴人乙○○指述歷
    歷，並就被告於作工程前先帶告訴人前往家中，並取部分款項給告訴人，取信告
    訴人，待完工後，自行領取工程款，而以他人支票抵付告訴人之工程款，其後亦
    退票等情指述明確，並有附卷之支票及退票紀錄等相關資料可憑。再查，被告於
    本院開庭時亦自承八十七年八月間經濟狀況已不是很好，並自承伊之票據早就拒
    絕往來，有人找伊去做工程就會去做，但大部分都虧等情，顯見被告明知自八十
    七年八月起，己陷資金嚴重不足情況，且既都虧錢自無法給付工程款，可預見於
    支票票載發票日，顯無資力兌現所簽票款面額，竟仍以他人之支票交付告訴人，
    用以取信告訴人，且該票據到期亦無法兌現，並於八十七年十月二十九日即遭拒
    絕往來，亦有華僑銀行八十九年十二月十三日（八九）僑銀三重字第二三九號函
    卷附可按，被告其明知自己無資力，仍使告訴人陷於錯誤，誤以為被告可以給付
    工程款，而承作工程，其行為之初顯有為自己不法之利益之意圖亦明。本件事證
    明確，被告犯行洵堪認定。
二、被告積欠工程款，以此方式獲取不法利益，核被告所為，係犯刑法第三百三十九
    條第二項之詐欺得利罪。爰審酌被告無充足清償能力，卻仍持無法兌現之客票請
    告訴人承作工程，嗣後拖欠不還，其犯罪之動機、目的、手段、所生損害、及犯
    罪後之態度等一切情狀，量處如主文所示之刑，並諭知易科罰金之折算標準，以
    示懲儆。被告行為後原刑法第四十一條之規定：「犯最重本刑為三年以下有期徒
    刑之刑之罪，而受六月以下有期徒刑或拘役之宣告，因身體、教育、職業或家庭
    之關係或其他正當事由，執行顯有困難者，得以一元以上三元以下折算一日，易
    科罰金。」，已於九十年一月四日經修正為刑法第四十一條第一項，該規定為：
    「犯最重本刑為五年以下有期徒刑之刑之罪，而受六月以下有期徒刑或拘役之宣
    告，因身體、教育、職業或家庭之關係或其他正當事由，執行顯有困難者，得以
    一元以上三元以下折算一日，易科罰金。但確因不執行所宣告之刑，難收矯正之
    效，或難以維持法秩序者，不在此限。」，並於同年月十日經總統公布施行，經
    新舊法比較結果，修正後之新法對被告易科罰金之宣告顯較有利，爰適用新法諭
    知易科罰金之折算標準。
據上論斷，應依刑事訴訟法第二百九十九條第一項前段，刑法第二條第一項前段、第
三百三十九條第二項，罰金罰鍰提高標準條例第一條前段、第二項，判決如主文。
本案經檢察官林建中到庭執行職務
中      華      民      國    九十      年      七      月    三十一    日
                                      臺灣板橋地方法院刑事第四庭
                                          法    官    徐  子  涵
右正本證明與原本無異。
如不服本判決，應於判決送達後十日內向本院提出上訴狀 (應附繕本)。
                                          書 記 官    彭  麗  紅
中      華      民      國      九十      年     八     月      二      日
附錄本案論罪科刑法條全文：
刑法第三百三十九條
  意圖為自己或第三人不法之所有，以詐術使人將本人或第三人之物交付者，處五年
  以下有期徒刑、拘役或科或併科一千元以下罰金。
  以前項方法得財產上不法之利益或使第三人得之者，亦同。
  前二項之未遂犯罰之。


司法院資訊處製作；財團法人民間司法改革基金會備份。
